臺灣新竹地方法院刑事判決
110年度金訴字第267號
公  訴  人  臺灣新竹地方檢察署檢察官
被      告  楊光正




上列被告因詐欺案件，經檢察官提起公訴（110年度偵字第2658
、3262、6988號）及移送併辦（110年度偵字第9645號），因被
告於準備程序進行中，就被訴事實為有罪之陳述，經本院告知簡
式審判程序意旨，並聽取當事人之意見後，裁定由受命法官獨任
依簡式審判程序審理，判決如下：
    主      文
楊光正幫助犯詐欺得利罪，處有期徒刑參月，如易科罰金，以新
臺幣壹仟元折算壹日。又幫助犯詐欺取財罪，處有期徒刑肆月，
如易科罰金，以新臺幣壹仟元折算壹日。應執行有期徒刑陸月，
如易科罰金，以新臺幣壹仟元折算壹日。
未扣案之犯罪所得新臺幣伍仟陸佰元沒收，於全部或一部不能沒
收或不宜執行沒收時，追徵其價額。
    事實及理由
一、本案犯罪事實及證據，均引用附件檢察官起訴書、移送併辦
    意旨書之記載。另刪除附件起訴書犯罪事實欄一、第6行「
    幫助掩飾特定犯罪所得之去向」等有關幫助洗錢之記載。刪
    除附件併辦意旨書併辦事實欄第3行「而掩飾犯罪所得去向
    」及第4行至第5行「幫助洗錢之犯意」等有關幫助洗錢之記
    載；刪除併辦事實欄第14行至第15行「詐騙集團成員旋將該
    等款項提領一空」之記載。補充證據被告楊光正於本院準備
    程序時之自白。
　　查一般針對不特定多數人行騙之詐欺集團，所供被害人將款
    項匯入之帳戶，乃為該詐騙集團「取得」犯罪所得之手段，
    被害人發覺受騙後，即能立即指證其所匯入之特定帳戶，此
    部分之金流透明易查，在形式上無法合法化其所得來源，是
    該帳戶顯不能達到掩飾或隱匿特定犯罪所得之本質、來源之
    作用。又觀之被告楊光正永豐銀行帳戶之交易明細表，於羅
    振傑、徐宏鐘款項匯入後，隨即遭詐騙集團以轉帳之方式轉
    出，轉出帳號並登載在交易明細表上，是此時檢警仍可透過
    該帳戶之交易紀錄得知犯罪所得之去向，並未產生金流斷點
    ，並無掩飾或隱匿犯罪所得本質、來源、去向、所在、所有
    權、處分權或其他權益者之作用，是認被告本案交付永豐銀
    行帳戶之行為，尚與洗錢防制法第2條第2款所定之洗錢構成
    要件行為不符。起訴書及併辦意旨書所認容有誤會，經本院
    向公訴檢察官確認後，檢察官即同意刪除有關洗錢部分之犯
    罪事實（見本院卷第69頁）。
二、論罪科刑：
　㈠核被告就附件起訴書犯罪事實欄一、㈠所為，係犯刑法第30條
    第1項前段、第339條第1項、第2項之幫助詐欺取財、幫助詐
    欺得利罪。就起訴書犯罪事實欄一、㈡及移送併辦意旨書所
    為，則係犯刑法第30條第1項前段、第339條第1項之幫助詐
    欺取財罪。
　㈡被告就附件起訴書犯罪事實欄一、㈠所為，係以一行為同時觸
    犯數罪名，並侵害數人之法益，為想像競合犯，應從一重之
    幫助詐欺得利罪處斷【周志杰所受損害為價值約新臺幣（下
    同）8萬元之遊戲點數，係此部分被告犯罪造成之損害最大
    ，起訴書認應從一重論幫助詐欺取財罪等語，應予更正】。
　　被告就附件起訴書犯罪事實欄一、㈡及移送併辦意旨書所為
    ，係以一行為侵害數人之財產法益，為想像競合犯，應從一
    重之幫助詐欺取財罪處斷。
　㈢被告所犯上開2罪，犯意各別，行為互殊，應予分論併罰。
　㈣被告以幫助他人犯罪之意思而參與犯罪構成要件以外之行為
    ，均為幫助犯，審酌被告係基於不確定故意犯罪，主觀惡性
    較為輕微，所獲利益與詐欺集團相比亦有天壤之別，爰均依
    刑法第30條第2項之規定，減輕其刑。
　㈤爰以行為人之責任為基礎，審酌被告本案以交付SIM卡、永豐
    銀行帳戶之行為，幫助詐欺集團遂行詐欺犯行，所為實無足
    取，本當從重量刑。惟念及被告坦承犯行，知悉己身所為非
    是，且被告所獲利益僅有5,600元，對各被害人之被害金額
    或利益，均是分毫未取。本案真正可惡，應受重罰之人，應
    係真正對各被害人施以詐術之詐欺集團正犯，被告交付門號
    SIM卡或永豐銀行帳戶後會造成多少損害，實也非在其主觀
    預見或得以控制之範圍內，該處罰者，應係被告交付SIM卡
    及永豐銀行帳戶之行為。被告犯後既已坦承犯行，堪認已有
    悔意，復兼衡被告於108年間、109年間因犯詐欺罪所被科處
    之刑度等素行，有臺灣高等法院被告前案紀錄表附卷可據，
    及被告之生活狀況、智識程度、犯罪造成之損害等一切情狀
    ，分別量處如主文所示之刑及定應執行刑，並均諭知易科罰
    金之折算標準。
　㈥被告本案之犯罪所得為5,600元，雖未扣案，仍應依法諭知沒
    收，於全部或一部不能沒收或不宜執行沒收時，追徵其價額
    。
據上論斷，應依刑事訴訟法第273條之1第1項、第299條第1項前
段，判決如主文。
本案經檢察官張凱絜提起公訴及檢察官侯少卿移送併辦，檢察官
黃翊雯到庭執行職務。
中　　華　　民　　國　　110 　年　　11　　月　　17　　日
                    刑事第四庭  法　官　楊祐庭
以上正本證明與原本無異。
如不服本判決應於收受本判決後20日內向本院提出上訴書狀，上
訴書狀應敘述具體理由。上訴書狀未敘述上訴理由者，應於上訴
期間屆滿後20日內補提理由書狀於本院(均須按他造當事人之人
數附繕本 )「切勿逕送上級法院」。 
中　　華　　民　　國　　110 　年　　11　　月　　17　　日
                                書記官  陳紀語
附錄本案論罪科刑法條：
中華民國刑法第339條
（普通詐欺罪）意圖為自己或第三人不法之所有，以詐術使人將
本人或第三人之物交付者，處5 年以下有期徒刑、拘役或科或併
科50萬元以下罰金。
以前項方法得財產上不法之利益或使第三人得之者，亦同。
前二項之未遂犯罰之。
附件：
臺灣新竹地方檢察署檢察官起訴書　
                                     110年度偵字第2658號
                                                第3262號
                                                第6988號
　　被　　　告　楊光正　
上列被告因詐欺等案件，已經偵查終結，認應該提起公訴，茲將
犯罪事實及證據並所犯法條分敘如下：
　　　  犯罪事實
一、楊光正明知提供行動電話門號供他人使用，常為詐騙集團利
    用以遂行詐欺犯罪，竟基於幫助他人不法所有之詐欺得利、
    詐欺取財犯意，及其可預見將金融帳戶資料交付他人使用，可
    能因此幫助他人從事詐欺行為而用以處理詐騙之犯罪所得，致
    使被害人及警方一時追查無門，竟不違背其本意，基於幫助
    掩飾特定犯罪所得之去向及幫助他人詐欺取財之不確定故意
    ，分別為下列行為：
(一)於民國108年3月11日，由楊光正帶同不知情楊卉晴(所涉詐
    欺等犯行，另為不起訴處分)前往某台灣大哥大門市，經楊
    卉晴向台灣大哥大股份有限公司申辦行動電話門號00000000
    00、0000000000號後，由楊卉晴於同日在新竹市某處，將上
    開所申辦之門號SIM卡交給楊光正。楊光正取得上開門號SIM
    卡後，於108年3月11日至同年11月14日間某日，在不詳處所
    ，以每個門號新臺幣(下同)300元之價格，將上開2門號SIM
    卡出售予真實姓名、年籍不詳之詐騙集團所屬成員使用。該
    詐騙集團所屬成員取得上開門號，即基於意圖不法所有之詐
    欺得利、詐欺取財犯意，分別為下列行為:
 1、於108年11月14日連結網路登入「豪神娛樂城」網路遊戲系
    統申請遊戲帳號「來來去去不停」，以上開門號0000000000
    號做為認證門號，經通過認證後，於109年7月28日以即時通
    訊軟體LINE，向曾嘉緯誆稱：欲以2250元向曾嘉緯購買「豪
    神娛樂城」虛擬貨幣80萬及「金好運娛樂城」虛擬貨幣23萬
    8980，致曾嘉緯信以為真、陷於錯誤，於109年7月28日將虛
    擬貨幣經由「豪神娛樂城」、「金好運娛樂城」網路遊戲交
    付予該詐騙集團所屬成員，對方取得後隨即失聯。嗣後曾嘉
    緯未取得款項，始知受騙。
 2、於109年6月3日連結網路登入「星城online」網路遊戲系統
    申請遊戲帳號「天星夢時代」，並以上開門號0000000000號
    做為認證門號。該詐騙集團所屬成員以上開門號0000000000
    號通過認證後，先後為下列行為:
 (1)於109年6月3日透過蝦皮網路購物平台，向吳威廷誆稱:欲向
    吳威廷購買價值3萬元之星城online遊戲點數，復以LINE帳
    號「Hong Sam」聯絡吳威廷，並傳送已轉帳之截圖予吳威廷
    ，致吳威廷信以為真、陷於錯誤，先於星城online平台刷卡
    購買價值3萬元之遊戲點數，再將所購買之遊戲點數儲值至
    對方所指定之星城online遊戲帳號「天星夢時代」及「OMDF
    」。嗣後吳威廷未取得款項，始知受騙。
 (2)於109年6月11日以LINE帳號「AK」，向鍾宜真誆稱：願意以
    6500元之價格出售MY CARD遊戲點數1萬點予鍾宜真，復以遊
    戲帳號「天星夢時代」向唐義翔表示欲向唐義翔購買虛擬貨
    幣，並傳送游智勛(所涉幫助詐欺犯行，另由臺灣宜蘭地方
    檢察署偵辦)身分證及其所申辦之第一商業銀行帳號000-000
    00000000號帳戶存摺封面，取信唐義翔，經唐義翔開立綠界
    科技代碼繳費單，該詐騙集團所屬成員再提供該繳費代碼供
    鍾宜真繳費，致鍾宜真信以為真、陷於錯誤，以超商代碼繳
    費6500元，唐義翔確認前揭代碼繳費已繳費後，將86萬4500
    星城幣提供給「天星夢時代」。嗣後鍾宜真未取得遊戲點數
    ，始知受騙。
 (3)於109年6月21日以蝦皮帳號rong780323及LINE帳號「毅祥室
    裝」聯絡黃郁鈞(所涉詐欺犯行，另由臺灣橋頭地方檢察署
    偵辦)，向黃郁鈞告知：願意以1萬4800元之價格出售1萬枚
    紅帽象金色代幣予黃郁鈞，指示黃郁鈞上網連結蝦皮商城，
    經黃郁鈞以蝦皮帳號huangmilk上網連結陳志源所使用之蝦
    皮帳號lovemlb商城，於該商城下標表示欲購買0000000星城
    遊戲幣，且告知星城online帳號為「天星夢時代」，以信用
    卡刷卡1萬4800元，致使陳志源信以為真、陷於錯誤，而於1
    09年6月21日將價值1萬4800元之星城遊戲幣提供給「天星夢
    時代」。黃郁鈞嗣後未取得遊戲幣，於109年6月23日以遭詐
    騙為由，向蝦皮商城申請退款，蝦皮商城於109年10月16日
    同意黃郁鈞申請退款成功，陳志源因而損失價值1萬4800元
    之0000000星城遊戲幣。
 3、於109年6月5日連結網路登入「老子有錢」網路遊戲系統申
    請遊戲帳號「夢時代艾利」，以上開門號0000000000號做為
    認證門號，經帳號通過認證後，於109年8月5日以帳號「夢
    時代艾利」及以LINE帳號「聚寶盆」聯絡盧冠余，向盧冠余
    誆稱：欲以1萬元出售遊戲積分212萬點，致盧冠余信以為真
    、陷於錯誤，而於109年8月5日存款1萬元至對方所指定之賴
    易明(所涉詐欺犯行，另由臺灣新北地方檢察署偵辦)所持用
    之中國信託商業銀行帳號000-000000000000帳戶。嗣後盧冠
    余未取得遊戲積分點數，始知受騙。
 4、於109年6月9日連結網路登入「包你發娛樂城」網路遊戲系
    統申請遊戲帳號「axz5168」，以上開號0000000000門號做
    為認證門號，於帳號通過認證後，於109年6月10日先後以蝦
    皮帳號「strongchiu」及LINE帳號「Mycard智冠代理經銷」
    聯絡陳羽星，向陳羽星誆稱：欲以4萬5500元向陳羽星購買5
    萬點遊戲點數，並傳送已匯款予陳羽星之截圖，致陳羽星信
    以為真、陷於錯誤，而於109年6月10日提供3萬點遊戲點數
    予「axz5168」。嗣後陳羽星未取得款項，始知受騙。
 5、109年6月14日於連結網路登入「金好運娛樂城」網路遊戲系
    統申請遊戲帳號「Abin」，以上開門號0000000000做為認證
    門號，經該帳號通過認證後，於109年7月1日以遊戲帳號「
    大樂透財神」及LINE帳號「Jon Ter」聯絡周志杰，向周志
    杰誆稱：欲以8萬元向周志杰購買1120萬遊戲幣，致周志杰
    信以為真、陷於錯誤，而於109年7月1日將遊戲幣轉入對方
    所指定之遊戲帳號「Abin」。嗣後周志杰未收到款項，始知
    悉受騙。
 6、於109年5月30日以上開門號0000000000號申請註冊臉書帳號
    「連又億」後，於109年12月12日先以臉書帳號「連又億」
    私訊鍾毅霖，再使用LINE帳號「迪迪電競館(沙鹿店)」聯絡
    鍾毅霖，向鍾毅霖誆稱開網咖須使用支付寶支付廠商人民幣
    1萬3000元，請鍾毅霖協助匯款，並傳送匯款予鍾毅霖之截
    圖取信鍾毅霖，致鍾毅霖信以為真、陷於錯誤，而於109年1
    2月12日使用支付寶匯款人民幣1萬元、3000元(支付寶ID:來
    來*(來章)、帳號:00000000000)。嗣後鍾毅霖嗣後發現未收
    到對方匯款始知受騙。
(二)於109年8月18日申辦永豐商業銀行中壢分行帳號000-000000
    00000000號帳戶(下稱永豐銀行帳戶)，於同日在不詳處所，
    將該帳戶存摺、提款卡、密碼等資料以5000元之價格出售給
    詐騙集團所屬成員，該詐騙集團所屬成員取得上開永豐銀行
    帳戶資料後，基於不法所有之詐欺取財犯意，於109年11月5
    日以行動電話門號0000000000號聯絡羅振傑，誆稱可處理其
    未上市股票，羅振傑信以為真、陷於錯誤，而於109年11月5
    日13時許，在台新商業銀行竹科分行臨櫃匯款48萬5000元至
    楊光正上開永豐銀行帳戶，詐欺集團所屬成員再轉帳至其他
    帳戶。嗣後羅振傑察覺有異，始知受騙。
二、案經鍾宜真訴由新竹縣政府警察局竹北分局報告、羅振傑訴
    由新竹市警察局第三分局報告及本署檢察官自動檢舉簽分偵
    辦。
　　　  證據並所犯法條
一、證據清單暨待證事實:
編號 證據方法 待證事實 1 被告楊光正偵查中供述 被告坦承出售其所申辦之永豐商業銀行帳戶及同案被告楊卉晴所申辦之台哥大門號0000000000、0000000000號予真實姓名、年籍不詳之人。 2 同案被告楊卉晴警詢、偵查中供述 同案被告楊卉晴所申辦之台哥大門號0000000000、0000000000號係提供給被告使用。 3 告訴人曾嘉緯警詢中指訴 告訴人曾嘉緯遭詐騙之事實。 4 告訴人吳威廷警詢中指訴 告訴人吳威廷遭詐騙之事實。 5 告訴人鍾宜真警詢中指訴 告訴人鍾宜真遭詐騙之事實。 6 證人唐義翔警詢中證述 證人唐義翔確認告訴人鍾宜真以代碼繳費後，將星城幣提供給遊戲帳號「天星夢時代」。 7 告訴人陳志源警詢中指訴 告訴人陳志源遭詐騙之事實。 8 證人黃郁鈞警詢中證述 佐證告訴人陳志源遭詐騙之事實。 9 告訴人盧冠余警詢中指訴 告訴人盧冠余遭詐騙之事實。 10 告訴人陳羽星警詢中指訴 告訴人陳羽星遭詐騙之事實。  11 被害人周志杰警詢中指訴 被害人周志杰遭詐騙之事實。 12 告訴人鍾毅霖警詢中指訴 告訴人鍾毅霖遭詐騙之事實。 13 告訴人羅振傑警詢中指訴 告訴人羅振傑遭詐騙之事實。 14 台哥大門號0000000000、0000000000號通聯調閱查詢單 台哥大門號0000000000、0000000000號係由同案被告楊卉晴於108年3月11日申辦。 15 豪神娛樂城帳號「來來去去不停」資料、8591寶物交易網會員編號資料、網路對話紀錄 豪神娛樂城遊戲帳號「來來去去不停」係以同案被告楊卉晴門號0000000000號通過認證，及佐證告訴人曾嘉緯遭詐騙之事實。 16 網銀國際儲值流向、IP歷程 佐證告訴人吳威廷遭詐騙之事實。 17 網路對話紀錄、、綠界科技回覆資料、網銀國際股份有限司回函 星城online遊戲帳號「天星夢時代」係以同案被告楊卉晴門號0000000000號通過認證，及佐證告訴人鍾宜真遭詐騙之事實。 18 蝦皮拍賣對話紀錄、拍賣電子信件回覆資料 佐證告訴人陳志源遭詐騙之事實。 19 網銀國際及向上國際科技股份有限公司函覆資料、網路對話紀錄、中國信託商業銀行帳號000-000000000000帳戶 「老子有錢」遊戲帳號「夢時代艾利」，係以同案被告楊卉晴所申辦門號0000000000號通過認證，及佐證告訴人盧冠余遭詐騙之事實。 20 「包你發娛樂城」遊戲帳號「axz5168」基本資料、網路對話紀錄、告訴人陳羽星郵局帳戶存摺影本 「包你發娛樂城」遊戲帳號「axz5168」係以同案被告楊卉晴所申辦門號0000000000通過認證，及佐證告訴人陳羽星遭詐騙之事實。 21 「金好運娛樂城」遊戲帳號「Abin」資料、網路對話紀錄 「金好運娛樂城」遊戲帳號「Abin」係以同案被告楊卉晴所申辦之門號0000000000通過認證，及佐證被害人周志杰遭詐騙之事實。 22 臉書公司回覆資料、網路對話紀錄 臉書帳號「連又億」係以同案被告楊卉晴所申辦門號0000000000號申請註冊，及佐證告訴人鍾毅霖遭詐騙之事實。 23 告訴人羅振傑與他人之對話紀錄 告訴人羅振傑遭詐騙之事實。 24 被告所申辦之永豐商業銀行帳戶交易明細 告訴人羅振傑因遭詐騙，而將款項匯入被告所申辦之永豐銀行帳戶。 
二、核被告楊光正就犯罪事實一、(一)係犯刑法第30條第1項、
    第339條第1項、第2項之幫助詐欺取財、幫助詐欺得利罪嫌
    ，被告所犯幫助詐欺取財、幫助詐欺得利等罪，係以一行為
    涉犯前揭罪名，為想像競合犯，請依刑法第55條之規定，從
    重依幫助詐欺取財論處。被告就犯罪事實一、(二)所為，係
    犯刑法第30條第1項、洗錢防制法第14條第1項之幫助洗錢、
    刑法第30條第1項、第339條第1項之幫助詐欺取財等罪嫌，
    其提供帳戶之行為，同時涉犯上開2罪名，為想像競合犯，請
    依刑法第55條之規定，從重依幫助洗錢罪論處。被告所犯幫
    助詐欺取財、幫助洗錢罪2罪間，犯意各別，行為互殊，請
    予以分論併罰。被告犯罪所得5600元，請依刑法第38條之1
    第1項前段、第3項宣告沒收，如全部或一部不能沒收或不宜
    執行沒收時，追徵其價額。
三、依刑事訴訟法第251條第1項提起公訴。
　　此      致
臺灣新竹地方法院
中　　華　　民　　國　 110　  年　  6　   月　　15    日
                          　　檢　察　官　張凱絜
本件正本證明與原本無異
中　　華　　民　　國　 110　　年　　7     月　　26　　日
　　　　　　　　　　　　　　　書　記　官  許戎豪
附件
臺灣新竹地方檢察署檢察官移送併辦意旨書書
                                     110年度偵字第9645號
　　被　　　告　楊光正　
上列被告因違反洗錢防制法等案件，認應移送併辦，茲敘述犯罪
事實及證據並所犯法條如下：
一、併辦事實
    楊光正明知社會上詐騙案件層出不窮，並可預見將金融帳戶
    存摺、金融卡及密碼交付他人使用，可能因此供不法詐騙份
    子用來以詐術使他人將款項匯入後，再予提領運用而掩飾犯
    罪所得去向，因而幫助他人從事詐欺不法犯罪，竟基於幫助
    詐欺及洗錢之犯意，於民國109年8月18日某時申辦永豐商業
    銀行中壢分行帳號000-00000000000000號帳戶(下稱永豐銀
    行帳戶)，於同日在不詳處所，以新臺幣（下同）5,000元代
    價將其上開所申辦永豐銀行帳戶之存摺、金融卡及密碼轉售
    予真實姓名年籍不詳之詐欺集團成員收受使用。嗣該第三人
    所屬詐騙集團內某成員取得楊光正上開永豐銀行帳戶存摺、
    金融卡、密碼後，即意圖為自己不法之所有，基於詐欺取財
    之犯意，於附表所示時間，以附表所示詐騙方式，施用詐術
    於附表所示徐宏鐘，使其陷於錯誤，依指示匯款至如附表所
    示之楊光正前開帳戶，詐騙集團成員旋將該等款項提領一空
    而詐欺得逞。嗣徐宏鐘發覺有異，報警始悉上情。案經徐宏
    鐘訴由新北市政府警察局新店分局報告偵辦。
二、併辦證據及所犯法條
（一）證據：告訴人徐宏鐘之指述、告訴人提出之網路存款交易
      明細查詢、通訊軟體LINE對話紀錄截圖、被告之永豐銀行
      帳戶開戶資料及存款交易明細表。
（二）核被告楊光正所為，係違反洗錢防制法第2條第2款而犯同
      法第14條第1項、刑法第30條第1項之幫助洗錢及刑法第33
      9條第1項、第30條第1項之幫助詐欺取財等罪嫌。被告以
      一提供帳戶之行為，同時涉犯上開2罪名，為想像競合犯，
      請依刑法第55條規定從一重之幫助洗錢罪處斷。
三、併辦理由
    被告楊光正前被訴詐欺等案件，業經本署檢察官以110年度
    偵字第2658號、第3262號、第6988號案件提起公訴，現由臺
    灣新竹地方法院以110年度金訴字第267號敦股審理中，有該
    案起訴書、全國刑案資料查註表各1份在卷足憑。本件被告
    所涉違反洗錢防制法等罪嫌，與該案件係同一次提供帳戶行
    為所致，兩者間具想像競合犯之裁判上一罪關係，為法律上
    之同一案件。
　　此　致
臺灣新竹地方法院
中　　華　　民　　國　 110　　年　　9 　　月　　17　　日
                            檢察官  侯  少  卿
附表：
編號 被害人 詐騙方式 匯款時、地、金額（新臺幣） 人頭帳戶      1 徐宏鐘 （提告） 於109年8月1日某時許，由所屬詐欺集團成員使用LINE通訊軟體暱稱「陳可心」，向徐宏鐘介紹投資貨幣，誘騙將投資款項匯款至所指定之銀行帳戶內，致徐宏鐘陷於錯誤，依指示匯款。 109年9月1日0時17分許，匯款15萬元。 被告楊光正永豐銀行帳戶